【裁判字號】    89,台上,6370
【裁判日期】    891026
【裁判案由】    妨害自由等罪
【裁判全文】
最高法院刑事判決                              八十九年度台上字第六三七○號
    上  訴  人
    即 自訴 人  蔡世卯
    被      告  甲○○
    選任辯護人  林春榮律師
右上訴人因自訴被告妨害自由等罪案件，不服台灣高等法院台中分院中華民國八十七
年九月十五日第二審判決（八十七年度上訴字第三四五號，自訴案號：台灣南投地方
法院八十六年度自字第七七號），提起上訴，本院判決如左：
    主  文
上訴駁回。
    理  由
一妨害自由部分：
按刑事訴訟法第三百七十七條規定，上訴於第三審法院，非以判決違背法令為理由，
不得為之。是提起第三審上訴，應以原判決違背法令為理由，係屬法定要件。如果上
訴理由狀並未依據卷內訴訟資料，具體指摘原判決不適用何種法則或如何適用不當，
或所指摘原判決違法情事，顯與法律規定得為第三審上訴理由之違法情形，不相適合
時，均應認其上訴為違背法律上之程式，予以駁回。本件上訴意旨略稱：(一)、被告甲
○○於犯後，復又夥眾毆傷上訴人，另又多次結夥持槍械滋事，原判決未予審酌，遽
認被告素行良好，予以輕判，其適用法則委有不當。(二)、被告確有強押上訴人帶往他
處殺害，經上訴人大聲喊：「你們開槍啊！」適逢泰雅渡假村員工交換班，致被告未
得逞，始由其保鏢出言恐嚇上訴人稱：「今天人多，改天再找機會幹掉你。」上訴人
始得保全性命。此有證人林德仁於警訊時供稱：「大約是（八十六年四月四日）十七
時十分左右，我們公司李吉田處長叫我去叫蔡世卯，因為董事長甲○○有事商談」及
「我只聽到大小聲，其內容我也不清楚。」等語足憑。被告此部分行為又涉犯刑法第
三百零二條第一項之妨害自由及同法第二百七十一條第二項、第一項之殺人未遂罪嫌
。原判決置而未論，其適用法律亦有欠妥適等語。
惟查原判決維持第一審論被告共同以加害生命之事，恐嚇他人致生危害於安全罪，審
酌被告因不耐上訴人向伊催討伊弟生前債務，竟恐嚇上訴人，犯後又未坦承犯行等一
切情狀，在法定刑內量處拘役五十五日，如易科罰金，以三百元折算一日。復明上
訴人在第一審自訴意旨另以被告與不詳姓名之成年男子二人，於八十六年四月四日下
午五時，在南投縣國姓鄉泰雅渡假村內，共同欲將上訴人押往他處，因認被告牽連犯
刑法第三百零二條第一項之妨害自由罪嫌部分，已為被告所堅決否認。而依上訴人所
指被告為此部分犯行之地點為泰雅渡假村大門口，為人車通行頻繁之處所，又適為員
工上下班時間，參酌上訴人亦自稱當場有多人見聞，且事先曾至該渡假村以廣播呼叫
被告，是與被告談論（被告之弟欠上訴人之妻金錢）債務等情。衡諸常情，在此眾人
所得共見共聞之情形之下，相約會面，已難認被告有強押上訴人至他處之必要。復稽
之上訴人於警訊中供稱：「之後另一名保鏢手中拿了一個黑色手提包，並伸手欲拿出
一把槍（黑色），我見狀大喊一聲，該名保鏢立即再放入手提包內，並開口說這裡人
太多捉到那邊去，我回說要就在這裡打死我，不然會無對證，之後另一名保鏢才說不
跟我們走沒關係，改天再暗中處理他，就放回去了。」等語以觀，亦難認被告與該二
名男子有強押上訴人妨害其自由之情事。此外又查無確切證據證明被告有此部分妨害
自由之犯行。因自訴意旨認此無罪部分與前揭科刑部分有裁判上一罪關係，依審判不
可分原則，故不另為無罪之諭知。因而駁回上訴人及被告在第二審之上訴，已詳予說
明其所憑之證據及其認定之理由，所為論斷，均有卷存資料可資覆按，從形式上觀察
並無所謂違背法令之情形存在。按量刑輕重，係屬事實審法院得依職權自由裁量之事
項，苟已斟酌刑法第五十七條各款所列情形而未逾越法定刑度，即屬有據，不能以被
告犯後又另涉犯其他刑事案件，原判決未引為量刑之參考，任加指摘。又法院不得就
未經起訴之犯罪審判，刑事訴訟法第二百六十八條定有明文。此項規定依同法第三百
四十三條之規定，為自訴程序所準用。依卷附之自訴狀，上訴人於第一審提起自訴，
並未起訴被告涉犯殺人未遂罪嫌，上訴意旨指原審未就此論處有所違誤云云，顯非依
據卷內資料執為指摘之合法上訴理由。至上訴意旨所引證人林德仁之證言，並未言及
被告是否有強押上訴人之行為，原判決未採為論斷之資料，屬原審法院採證認事及證
據取捨之職權行使，不容任意指為違法。從而，此部分之上訴為違背法律上之程式，
應予駁回。又刑法第三百零五條之恐嚇危害安全罪，其法定最重本刑為二年以下有期
徒刑，屬刑事訴訟法第三百七十六條第一款所列不得上訴於第三審之案件，既經第二
審判決自不得上訴於第三審法院。縱自訴意旨指此部分與前述被告涉犯妨害自由不另
為無罪諭知部分有牽連犯關係，為裁判上一罪，但涉犯妨害自由部分之上訴不合法，
本應從程序上予以駁回，而無從為實體上判決，對於輕罪部分之此部分，亦無從適用
審判不可分原則，為實體上審判，上訴人一併提起上訴，自為法所不許，應予駁回。
二違反槍砲彈藥刀械管制條例部分：
按刑事訴訟法第三百七十六條所列各罪之案件，經第二審判決者，不得上訴於第三審
法院，法有明文。上訴人自訴被告涉牽連違反槍砲彈藥刀械管制條例部分，上訴意旨
指係涉犯修正前槍砲彈藥刀械管制條例第八條第三項未經許可無故持有獵槍罪嫌，核
屬刑事訴訟法第三百七十六條第一款之案件，依上開說明，既經第二審判決，自不得
上訴於第三審法院。縱指此部分與前述被告被訴妨害自由部分有牽連犯關係，為裁判
上一罪，但其涉犯妨害自由部分之上訴為不合法，本應從程序上予以駁回，而無從為
實體上判決，對於輕罪部分之此部分，亦無從適用審判不可分原則，為實體上審判。
上訴人竟復一併提起上訴，顯為法所不許，應予駁回。
據上論結，應依刑事訴訟法第三百九十五條前段，判決如主文。
中      華      民      國    八十九    年      十      月    二十六    日
                              最高法院刑事第四庭
                                  審判長法官  董  明  霈
                                        法官  丁  錦  清
                                        法官  林  茂  雄
                                        法官  王  居  財
                                        法官  張  祺  祥
      右正本證明與原本無異
                                              書  記  官
中      華      民      國    八十九    年     十一     月      二      日


司法院資訊處製作；財團法人民間司法改革基金會備份。
